臺灣高等法院刑事判決　　　　　　　　99年度上訴字第3948號
上　訴　人　臺灣臺北地方法院檢察署檢察官
上　訴　人
即　被　告　張霈華
選任辯護人　陳萬發律師
上列上訴人因被告詐欺案件，不服臺灣臺北地方法院99年度易字
第2590號，中華民國99年10月12日第一審判決（追加起訴案號：
臺灣臺北地方法院檢察署99年度偵字第20384號），提起上訴，
本院判決如下：
    主  文
原判決關於附表一編號1、2、4暨定應執行刑部分均撤銷。
張霈華所犯如附表一編號1、2、4所示各罪，各處如附表一編號
1、2、4「宣告刑」欄所示之刑。
其他上訴駁回。
本判決第二項所處之刑與上訴駁回部分所處之有期徒刑肆月，應
執行有期徒刑陸月，如易科罰金，以新台幣壹仟元折算壹日。
    事  實
一、張霈華與劉禮嘉（綽號阿嘉）、小黑（真實年籍姓名不詳之
    成年男子）與在大陸地區真實姓名年籍不詳綽號「達哥」、
    「帥哥」及其餘數名真實姓名、年籍不詳之成年人組成之詐
    欺集團成員，共同基於意圖為自己不法所有之詐欺犯意聯絡
    ，先由張霈華透過同具有犯意聯絡之綽號「蕃薯」之成年男
    子（真實年籍姓名不詳）收購如附表一編號1、3所示之呂宗
    恩（所涉幫助詐欺部分，業經臺灣高雄地方法院檢察署檢察
    官為不起訴處分）、姜海敏（所涉幫助詐欺部分，另經臺灣
    板橋地方法院檢察署提起公訴，現由臺灣板橋地方法院審理
    中）之金融機構帳戶存摺、提款卡及密碼後，或親自交付給
    劉禮嘉，或以電話通知劉禮嘉前往桃園地區家樂福（大賣場
    ）置物櫃內領取，由劉禮嘉進行初步測試提款卡及密碼無誤
    後以簡訊通報「小黑」、「帥哥」、「達哥」或詐欺集團其
    他成員，其他成員即利用電話或網路即時通等方式，或向不
    特定人佯稱可提供援交，然為確認身分及職業，須依指示操
    作自動櫃員機，或佯稱可以優惠價格購買網路遊戲點數而須
    依指示操作自動櫃員機云云，使曾勁源、張宗寶、林家毅、
    張漢威等人因之陷於錯誤，而依詐欺集團成員指示將如附表
    一所示之金錢匯入（或轉帳）前開事先收集之人頭帳戶內，
    該詐欺集團成員「帥哥」、「達哥」或「小黑」再以電話通
    知劉禮嘉持提款卡至桃園縣中壢市、平鎮市之金融機構或便
    利商店自動櫃員提款機提領現金（詳細金額如附表一所示）
    ，劉禮嘉扣除提領贓款之報酬、給付張霈華應得之報酬後，
    其餘款項於每日結算依「帥哥」、「達哥」、「小黑」等人
    指示，前往金融機構匯款至特定帳戶，或直接交付「小黑」
    或經詐欺集團指定之人，由其他真實姓名年籍不詳之詐騙集
    團成員朋分。
二、案經內政部警政署刑事警察局移送台灣臺北地方法院檢察署
    檢察官偵查起訴。
    理  由
一、證據能力部分：
  (一)證人曾勁源、張宗寶、林家毅、張漢威等人於警詢時所為之
    陳述，均屬傳聞證據，為被告、辯護人及檢察官明知，但於
    準備程序及審判期日中均表示無意見，且迄言詞辯論終結亦
    未聲明異議，本院審酌上開證據資料製作時之情況，尚無違
    法不當及證明力明顯過低之瑕疵，認為以之作為證據應屬適
    當，爰依刑事訴訟法第159條之5規定，認定前揭供述均有證
    據能力。
  (二)本院下列所引用卷內之文書證據及物證之證據能力部分，並
    無證據證明係公務員違背法定程序所取得，檢察官、被告、
    辯護人等於本院亦均未主張排除下列文書證據及物證之證據
    能力，且迄本院言詞辯論終結前均未表示異議，本院審酌前
    揭文書證據及物證並非公務員違背法定程序所取得，亦無刑
    事訴訟法第159條之4顯有不可信之情況，故下列文書及物證
    應均有證據能力。
二、上揭犯罪事實，業據上訴人即被告張霈華於警訊、原審及本
    院審理時均坦承不諱，核與共同被告劉禮嘉於警詢及原審審
    理時所為供述大致相符（見99年度偵字第12014號卷第5至8
    頁），尚無矛盾、不合之處，復有證人即被害人曾勁源、張
    宗寶、林家毅、張漢威等人於警詢中所證述遭詐騙等情節（
    見99年度偵字第12014號卷第16至23頁），並有卷附之國泰
    世華商業銀行八德分行99年4月9日（99）國世八德字第47
    號函暨所附開戶資料、中華郵政股份有限公司99年4月13日
    儲字第0990041280號函暨所檢附開戶資料、中國信託商業銀
    行股份有限公司99年4月12日中信銀字第09922271204747號
    函暨所檢附開戶資料、兆豐國際商業銀行股份有限公司北新
    竹分公司99年4月15日（99）兆銀北竹發字第80號函暨所檢
    附開戶資料、自動化服務機器跨行轉帳交易明細資料、跨行
    交易查詢、提款機監視器翻拍照片等在卷可稽（以上均見99
    年度偵字第12014號卷第38至54頁反面，刑案偵查卷宗第2-2
    卷第850至851頁），此外，並有共同被告劉禮嘉持用之行動
    電話門號監聽譯文附卷可資佐證（見同上偵卷第24至37頁）
    。另按共同正犯之意思聯絡，原不以數人間直接發生者為限
    ，其包含間接聯絡者在內；再者，共同實施犯罪行為之人，
    在合同意思範圍以內，各自分擔犯罪行為之一部，相互利用
    他人之行為，以達其犯罪之目的者，即應對於全部所發生之
    結果，共同負責；共同正犯間非僅就其自己實施之行為負其
    責任，並在犯意聯絡之範圍內，對於其他共同正犯所實施之
    行為，亦應共同負責，最高法院77年臺上字第2135號、32
    年上字第1905號分別著有判例。而正犯、從犯之區別，係以
    其主觀之犯意及客觀之犯行為標準，凡以自己犯罪之意思而
    參與犯罪，無論其所參與者是否犯罪構成要件之行為，皆為
    正犯，其以幫助他人犯罪之意思而參與犯罪，其所參與者，
    苟係犯罪構成要件之行為，亦為正犯，必以幫助他人犯罪之
    意思而參與犯罪，其所參與者又為犯罪構成要件以外之行為
    ，始為從犯（最高法院25年度上字第2253號判例、97年度臺
    上字第2618號判決意旨參照），本件被告張霈華係基於共同
    犯罪之意思，加入自稱「帥哥」、「達哥」、「小黑」等成
    年男子所屬之詐欺集團，並負責對外收購人頭金融帳戶供受
    詐騙之被害人匯款，再由其他詐欺集團成員以電話或網路通
    訊方式詐騙被害人，待被害人受騙匯款後由共同被告劉禮嘉
    負責提款、匯款轉帳（即車手），縱或被告張霈華未與「帥
    哥」、「達哥」「小黑」或其他詐欺集團成員有所接觸，甚
    或有互不相識之情形，然渠等經中間共犯之聯繫，實係參與
    相同之詐欺組織犯行，且該等詐欺集團之犯罪行為，亦未超
    出被告等人之犯意聯絡範圍內，可見被告於此部分所為亦應
    係詐欺取財罪之共同正犯，而非僅止於幫助犯而已，被告自
    應就其他集團成員所實施之行為，負共同正犯之責任。綜上
    所述，被告張霈華前開任意性自白，既有上開各項證據足資
    佐證，堪認與事實相符，可以採信；從而，本件證據明確，
    足認被告張霈華確有如附表一所示參與詐欺之犯行，均應依
    法論科。
三、核被告張霈華所為均係犯刑法第339條第1項詐欺取財既遂罪
    。而被告張霈華與詐欺集團成員劉禮嘉、「小黑」、「帥哥
    」、「達哥」、「蕃薯」及其餘數名真實姓名、年籍不詳之
    成年人間，就上開犯行分別具有犯意聯絡及行為分擔，應論
    以共同正犯。被告所犯上開附表一各個詐欺罪，犯意個別、
    行為互殊，應予分論併罰。
四、原審以被告所犯如附表一編號3所示詐欺取財犯行，事證明
    確，適用刑法第28條、第339條第1項、第41條第1項前段、
    第8項，刑法施行法第1條之1第1項、第2項前段規定，並審
    酌被告年輕力富，具有各項就業或就業準備之有利條件，為
    貪圖輕易獲得金錢，明知其所參與之集團成員係利用被害人
    貪小便宜、難以克制美色誘惑等人性弱點而施以詐騙，被告
    卻仍參與該詐欺集團，且基於詐欺之犯意聯絡，對外收購金
    融帳戶供詐騙集團使用，助長詐騙集團財產犯罪之風氣，致
    被害人受騙轉帳8000元至人頭帳戶內，旋遭共同被告劉禮嘉
    提領一空，供渠等朋分花用，造成社會互信受損，使執法人
    員難以追查該詐騙集團或不法份子之真實身分，影響層面廣
    泛，被告所為實屬不該，其犯罪之危害亦難謂輕微，惟念及
    被告年輕識淺，因思慮不周而參與本案詐欺集團，僅負責收
    購人頭金融帳戶以交給詐欺集團成員使用，在本案詐欺集團
    中非屬核心角色，復審酌被告之犯罪動機、手段、生活狀況
    、品行、智識程度及於本院審理時坦認犯行等一切情狀，量
    處被告有期徒刑4月，並諭知易科罰金之折算標準，經核並
    無不合，量刑亦稱妥適，檢察官上訴意旨略以：被告所犯數
    罪合計宣告之有期徒刑達1年7月，然所定應執行刑僅8月，
    實屬過輕云云，然本案被告已與附表一編號1、2、4所示被
    害人達成民事和解（詳後述），且就附表一編號3所示詐欺
    犯行，被害人受騙金額為8000元，原審量處被告有期徒刑4
    月，量刑亦未過輕，是檢察官此部分之上訴為無理由，應予
    駁回。至被告上訴意旨略以：被告只是收購人頭帳交給劉禮
    嘉，所參與者應僅構成詐欺之幫助犯；另「呂宗恩」既經檢
    察官為不起訴處分，則其提供之存摺或密碼，何以與犯罪有
    關，原判決未予說明云云。然查，被告代為收購人頭帳戶，
    其主觀上已有共同犯罪之意思，業如上述；另提供帳戶者「
    呂宗恩」雖經檢察官不起訴處分，然被告既屬詐欺罪之共同
    正犯，縱幫助犯不成立犯罪，亦不影響被告犯罪之處罰，是
    被告此部分之上訴亦無理由，應予駁回。
五、原審對被告所犯如附表一編號1、2、4部分為有罪科刑之判
    決，固非無見。惟查：(一)如附表一編號2所示被害人張漢威
    轉帳金額為2983元，原判決認係3000元；(二)如附表一編號4
    所示被告所屬詐欺集團提領之金額為20000元、9900元，原
    判決誤載為20000元、10000元；(三)被告上訴本院後，已分別
    與附表一編號1、2、4之被害人曾勁源、張漢威、張宗寶達
    成和解，並賠償被害人之損失，上開三名被害人亦表示願意
    原諒被告，不再追究被告之賠償責任，此有和解書3紙在卷
    可稽（參本院卷第120、124、128頁），原審未及審酌，尚
    有未洽。檢察官提起上訴指摘原審對於被告量刑未當，為無
    理由。被告就此部分執此理由提起上訴，指摘原判決不當，
    為有理由，應由本院將原判決此部分撤銷改判。爰審酌被告
    年輕力富，具有各項就業或就業準備之有利條件，為貪圖輕
    易獲得金錢，明知其所參與之集團成員係利用被害人貪小便
    宜、難以克制美色誘惑等人性弱點而施以詐騙，被告卻仍參
    與該詐欺集團，且基於詐欺之犯意聯絡，對外收購金融帳戶
    供詐騙集團使用，助長詐騙集團財產犯罪之風氣，致被害人
    受騙轉帳至人頭帳戶內，旋遭共同被告劉禮嘉提領一空供渠
    等朋分花用，造成社會互信受損，使執法人員難以追查該詐
    騙集團或不法份子之真實身分，影響層面廣泛，被告所為實
    屬不該，其犯罪之危害亦難謂輕微，惟念及被告年輕識淺，
    因思慮不周而參與本案詐欺集團，僅負責收購人頭金融帳戶
    以交給詐欺集團成員使用，在本案詐欺集團中非屬核心角色
    ，於犯罪後亦與部分被害人達成民事和解，賠償渠等損害，
    復審酌被告之犯罪動機、手段、生活狀況、品行、智識程度
    及犯後態度等一切情狀，分別量處如附表一編號1、2、4 所
    示之刑，與上訴駁回部分所處之有期徒刑4月，定其應執行
    刑6月，並諭知易科罰金之折算標準，以資懲戒。
據上論斷，應依刑事訴訟法第368條、第369條第1項前段、第364
條、第299條第1項前段，刑法第28條、第339條第1項、第41條第
1項前段、第8項、第51條第5款，刑法施行法第1條之1第1項、第
2項前段，判決如主文。
本案經檢察官呂光華到庭執行職務。
中    華    民    國    100    年    4    月    19    日
                  刑事第二十一庭審判長法  官  周政達
                                      法  官  楊力進
                                      法  官  許永煌
以上正本證明與原本無異。
不得上訴。
                                      書記官  林吟玲
中    華    民    國   100    年    4     月    20    日
附錄：本案論罪科刑法條全文
中華民國刑法第339條（普通詐欺罪）
意圖為自己或第三人不法之所有，以詐術使人將本人或第三人之
物交付者，處5年以下有期徒刑、拘役或科或併科1千元以下罰金
。
以前項方法得財產上不法之利益或使第三人得之者，亦同。
前二項之未遂犯罰之。
附表一：
┌─┬───┬─────────┬───────────┬─────┬────────┐
│編│被害人│ 犯罪時間及方式   │匯款（轉帳）之時間、金│接續提領金│主文罪名及宣告刑│
│號│      │                  │額（新臺幣）、帳戶    │額（新台幣│                │
│  │      │                  │                      │）        │                │
├─┼───┼─────────┼───────────┼─────┼────────┤
│1 │曾勁源│於98年11月24日透過│98年11月24日17時24分許│20000元、 │張霈華共同犯詐欺│
│  │      │網路交友網站結識1 │從曾勁元個人帳戶（帳號│10000元、 │取財罪，處有期徒│
│  │      │名女子，繼之相約見│：000-00000000000000）│          │刑伍月，如易科罰│
│  │      │面，惟該名女子未出│轉帳29983元至呂宗恩之 │          │金，以新台幣壹仟│
│  │      │現反撥打電話要求曾│日盛銀行前金分行帳戶（│          │元折算壹日。    │
│  │      │勁源先以金融卡確認│帳號000-00000000000000│          │                │
│  │      │身分，使曾勁源因此│）                    │          │                │
│  │      │陷於錯誤而聽從詐騙│                      │          │                │
│  │      │集團成員操作提款機│                      │          │                │
│  │      │，因而轉帳匯款    │                      │          │                │
│  │      │29983元，繼之對方 │                      │          │                │
│  │      │要求曾勁源將存款領│                      │          │                │
│  │      │取轉存入其他帳戶，│                      │          │                │
│  │      │然曾勁源匯款後驚覺│                      │          │                │
│  │      │受騙，遂拒絕匯款。│                      │          │                │
├─┼───┼─────────┼───────────┼─────┼────────┤
│2 │張漢威│於98年11月21日上網│98年11月21日20時47分許│3000元    │張霈華共同犯詐欺│
│  │      │，透過交友網站結識│從張漢威個人帳戶（帳號│          │取財罪，處有期徒│
│  │      │詐欺集團成員之人，│：000-0000000000000） │          │刑貳月，如易科罰│
│  │      │並佯稱可以較優惠價│轉帳2983元至姜海敏之臺│          │金，以新台幣壹仟│
│  │      │格代購遊戲點數，使│灣企銀化成分行帳戶（帳│          │元折算壹日。    │
│  │      │張漢威陷於錯誤而匯│號000-00000000000）   │          │                │
│  │      │款2983元（原審誤載│                      │          │                │
│  │      │為3000元，應予更正│                      │          │                │
│  │      │）給對方，但匯款後│                      │          │                │
│  │      │對方表示匯款有問題│                      │          │                │
│  │      │而欲退款，張漢威又│                      │          │                │
│  │      │陷於錯誤而將手機序│                      │          │                │
│  │      │號告知對方而損失價│                      │          │                │
│  │      │值3000元之遊戲點數│                      │          │                │
│  │      │。                │                      │          │                │
├─┼───┼─────────┼───────────┼─────┼────────┤
│3 │林家毅│於98年11月21日透過│98年11月21日20時24分許│8000元    │張霈華共同犯詐欺│
│  │      │網路MSN結識1名女子│從林家毅個人帳戶（帳號│          │取財罪，處有期徒│
│  │      │，對方佯稱欲與之援│：000-000000000000）轉│          │刑肆月，如易科罰│
│  │      │交而要求林家毅操作│帳8021元至姜海敏之臺灣│          │金，以新台幣壹仟│
│  │      │提款機以確認身分，│企銀化成分行帳戶（帳號│          │元折算壹日。    │
│  │      │使林家毅陷於錯誤而│000-00000000000）     │          │                │
│  │      │聽從指示操作提款機│                      │          │                │
│  │      │，卻因之匯出8021元│                      │          │                │
│  │      │，對方卻又以電話要│                      │          │                │
│  │      │求林家毅繼續匯款，│                      │          │                │
│  │      │林家毅驚覺受騙而加│                      │          │                │
│  │      │以拒絕。          │                      │          │                │
├─┼───┼─────────┼───────────┼─────┼────────┤
│4 │張宗寶│於98年11月21日透過│98年11月21日14時56分許│20000元、 │張霈華共同犯詐欺│
│  │      │網路MSN結識1名女子│從張宗寶個人帳戶（帳號│ 9900元   │取財罪，處有期徒│
│  │      │，對方佯稱欲與之援│：000-00000000000）轉 │          │刑伍月，如易科罰│
│  │      │交而要求張宗寶操作│帳29982元至姜海敏之臺 │          │金，以新台幣壹仟│
│  │      │提款機以確認身分，│灣企銀化成分行帳戶（帳│          │元折算壹日。    │
│  │      │使張宗寶陷於錯誤而│號000-00000000000）   │          │                │
│  │      │聽從指示操作提款機│                      │          │                │
│  │      │，卻因之匯出29982 │                      │          │                │
│  │      │元，張宗寶驚覺受騙│                      │          │                │
│  │      │而報警處理。      │                      │          │                │
└─┴───┴─────────┴───────────┴─────┴────────┘